臺灣臺中地方法院刑事裁定
111年度單禁沒字第130號
聲  請  人  臺灣臺中地方檢察署檢察官
被      告  尤壹民



上列聲請人因被告違反毒品危害防制條例案件（111 年度戒毒偵
字第51號），聲請單獨宣告沒收（111 年度聲沒字第100號），
本院裁定如下：
    主    文
扣案如附表編號1至4所示之物均沒收銷燬之；扣案如附表編號5
、6所示之物均沒收之。　　
    理    由
一、聲請意旨略以：本件臺中市政府警察局豐原分局移送被告尤
    壹民施用毒品案件，因執行強制戒治逾6月，認無繼續執行
    強制戒治必要，經臺灣臺中地方檢察署檢察官以111年度戒
    毒偵字第51號（聲請書誤載為110年度戒執一字第98號）為
    不起訴處分。扣案之第一級毒品海洛因重0.0754公克、含有
    第一級毒品海洛因之殘渣袋1只、含有第一級毒品海洛因之
    注射針筒1支及刮杓1支、專供施用第二級毒品並留有殘渣之
    吸食器2組（有衛生福利部草屯療養院鑑驗書在卷可稽）屬
    違禁物或專供施用第一、二級毒品之器具，爰依刑法第40條
    第2項及毒品危害防制條例第18條第1項前段規定，聲請單獨
    宣告沒收等語。
二、按違禁物或專科沒收之物得單獨宣告沒收；查獲之第一級、
    第二級毒品及專供製造或施用第一級、第二級毒品之器具，
    不問屬於犯罪行為人與否，均沒收銷燬之，刑法第40條第2 
    項及毒品危害防制條例第18條第1 項前段分別定有明文。另
    依前揭毒品危害防制條例第18條第1 項前段之規定，得諭知
    沒收並銷燬之者，以查獲之毒品及「專供」製造或施用毒品
    之器具為限，不及於通常可以供他項用途而將之作為施用毒
    品之器具，或將可供其他用途之物品拼湊組合，以供作為施
    用毒品之器具等非專供施用毒品之吸食器或刮杓等器具。次
    按供犯罪所用、犯罪預備之物或犯罪所生之物，屬於犯罪行
    為人者，得沒收之；刑法第38條第2 項之物，因事實上或法
    律上原因未能追訴犯罪行為人之犯罪或判決有罪者，得單獨
    宣告沒收，刑法第38條第2 項前段及刑法第40條第3 項亦分
    別定有明文。
三、經查，被告尤壹民施用第一、二級毒品海洛因、甲基安非他
    命之犯行，業經本院以110年度毒聲字第320號裁定送觀察、
    勒戒後，因認有繼續施用毒品之傾向，再經本院以110年度
    毒聲字第864號裁定令入戒治處所施以強制戒治，於民國111
    年1月10日停止戒治釋放，並經臺灣臺中地方檢察署檢察官
    於111年1月20日以111年度戒毒偵字第51號為不起訴處分確
    定，有該不起訴處分書1 份附卷可稽，而本件扣案如附表編
    號1至4所示之海洛因1包、殘渣袋1個、注射針筒1支、經指
    定鑑驗之吸食器1組，經送請衛生福利部草屯療養院鑑驗結
    果，確分別檢出第一級毒品海洛因及第二級毒品甲基安非他
    命成分，有該院110 年1月15日草療鑑字第1100100062號鑑
    驗書1 紙在卷可憑（見110 年度毒偵字第196號卷第149、15
    1頁），是本件查獲扣案如附表編號1至4所示之物分別確屬
    毒品危害防制條例第2 條第2 項第1 款、第2 款所規定之第
    一、二級毒品無訛，依毒品危害防制條例之規定，該毒品不
    得製造、販賣、運輸，施用、持有，核屬違禁物，而上揭直
    接盛裝毒品之殘渣袋、注射針筒、吸食器及包裹海洛因毒品
    之包裝袋，其上均顯留有該毒品之殘渣，衡情自難與之析離
    ，當應整體視之為毒品，亦屬違禁物，均應依刑法第40條第
    2 項、毒品危害防制條例第18條第1 項前段之規定，宣告沒
    收銷燬之，至鑑驗耗損之毒品海洛因既已滅失，自無庸為沒
    收銷燬之諭知，併此敘明。另扣案如附表編號5、6所示之吸
    食器1 組、刮杓1 支，客觀上非不得作為其他使用，無論就
    其性質上或使用上，當非屬毒品危害防制條例第18條第1 項
    前段所規定專供施用毒品之器具，復未經鑑驗證明其上有殘
    留毒品成分，是本院尚無從依毒品危害防制條例第18條第1 
    項前段之規定，宣告沒收銷燬之，然該等扣案物均係被告所
    有，且係供被告施用第一、二級毒品所用之物，業據被告於
    警詢、偵查中供承明確（見110年度毒偵字第196號卷第57、
    59、126頁），核屬刑法第38條第2 項前段所定得沒收之物
    ，且被告因停止戒治釋放後，經檢察官依毒品危害防制條例
    第20條第2 項之規定為不起訴處分，已如前述，亦堪認有刑
    法第40條第3 項所定法律上未能追訴其犯罪之情形，爰均依
    刑法第38條第2 項前段及第40條第3 項規定，宣告沒收。從
    而，本件聲請人聲請單獨宣告沒收於法並無不合，為有理由
    ，應予准許。
四、依刑事訴訟法第455 條之36第2 項，毒品危害防制條例第18
    條第1 項前段，刑法第38條第2 項前段、第40條第2 項、第
    3項，裁定如主文。
中　　華　　民　　國　　111 　年　　3 　　月　　11　　日
                  刑事第十庭    法  官  陳玉聰
以上正本證明與原本無異。
如不服本裁定，應於送達後5 日內，向本院提出抗告狀。（應附
繕本）
                                書記官  曾靖文
中　　華　　民　　國　　111 　年　　3 　　月　　11　　日
附表：　
編號 扣案物品名稱 數量 備註 1 海洛因 1包 衛生福利部草屯療養院110年1月15日草療鑑字第1100100062號鑑驗書： 經檢驗含第一級毒品海洛因成分，驗餘淨重0.0754公克。　 2 殘渣袋 1包 衛生福利部草屯療養院110年1月15日草療鑑字第1100100062號鑑驗書： 經檢驗含第一級毒品海洛因成分。 3 注射針筒 1支 衛生福利部草屯療養院110年1月15日草療鑑字第1100100062號鑑驗書： 經檢驗含第一級毒品海洛因成分。 4  經指定鑑驗之吸食器 1組 衛生福利部草屯療養院110年1月15日草療鑑字第1100100062號鑑驗書： 經檢驗含第二級毒品甲基安非他命成分。 5 吸食器 1組  6 刮杓 1支